臺灣臺南地方法院民事判決　　　　　　　94年度訴字第1095號
原　　　告　大眾商業銀行股份有限公司
　　　　　　　　　　　地下1樓.
法定代理人　丙○○
訴訟代理人　乙○○
被　　　告　甲○○
上列當事人間請求給付借款事件，經本院於94年9月7日言詞辯論
終結，判決如下：
    主      文
被告應給付原告新臺幣壹佰壹拾柒萬玖仟伍佰玖拾元，及自民
國九十四年五月二十三日起至清償日止，按週年利率百分之六計
算之利息，暨自民國九十四年六月二十二日起至清償日止，逾期
在六個月以內者，按上開利率百分之十，逾期超過六個月者，按
上開利率百分之二十計算之違約金。
訴訟費用由被告負擔。
    事實及理由
甲、程序方面：
    按當事人合意定第一審管轄法院後，原告如拋棄其合意定管
    轄法院之權益，逕向被告住所地之法院起訴，被告亦無異議
    而為本案之言詞辯論者，該受訴法院即為有管轄權之法院（
    最高法院91年度台抗字第351號裁定參照）。 查兩造所簽訂
    之金融卡融資契約第12條及授信約定書第15條雖均約定：「
    本契約涉訟時，同意以貴行總行所在地之地方法院為第一審
    管轄法院。」等語明確（見本院94年度促字第35701號民事
    聲請發支付命令卷第6頁、第7頁），是兩造原係合意由原告
    總行所在地之地方法院即臺灣高雄地方法院為第一審管轄法
    院，惟被告甲○○之住所係設於臺南市○區○○路2段96號
    ，有個人基本資料查詢1紙在卷可稽（見本院卷第43頁），
    本件原告逕向被告住所地之本院起訴，被告無異議而為本案
    之言詞辯論，依前揭說明，本院對於本件給付借款事件即有
    管轄權，合先敘明。
乙、實體方面：
一、本件原告起訴主張：
（一）緣訴外人曾同成於 89年6月17日邀同被告甲○○為連帶保
      證人，與原告簽立金融卡融資契約及授信約定書，向原告
      借款， 約定借款最高以新臺幣（下同）2,000,000元為限
      額，被告甲○○並與原告簽立金融卡融資契約及授信約定
      書，約定對於訴外人曾同成現在（包括過去所負現在尚未
      清償）及將來所負之借款、票據、墊款、保證、信用卡消
      費款等債務以及其他一切債務，包括其利息、遲延利息、
      違約金、損害賠償、實行抵押權費用以及有關履行上開債
      務所需之一切費用及其他有關費用，負連帶清償責任，借
      款期間自89年6月17日起至90年6月17日止，如借款人不為
      反對續約之意思表示並經原告審核同意，得以同一內容繼
      續延長1年，不另換約， 其後每年屆期亦同，利息則按原
      告基準利率減碼週年利率百分之2.061計付， 即週年利率
      百分之6， 如有任何一宗債務不依約清償或攤還本金時，
      視為全部到期，借款到期或視為到期時，借款人應立即清
      償，如有遲延願依約定利率給付遲延利息，凡逾期償還本
      息，或於本息合計超過限額而未立即清償超過之數額時，
      借款人應按借款總餘額自應償還日起， 逾期在6個月以內
      者，按上開利率之百分之10加計違約金； 逾期超過6個月
      者，則按上開利率之百分之20加計違約金。詎訴外人曾同
      成僅繳息至94年5月22日， 即未依約繳納本金及利息，現
      仍積欠原告1,179,593元，及如主文第1項所示之利息及違
      約金（下稱系爭債務）。
（二）訴外人曾同成所積欠之上開本金、利息及違約金，迭經催
      討均置之不理，而被告為訴外人曾同成之連帶保證人，依
      前揭金融卡融資契約第2條約定：「 本借款期間自中華民
      國89年6月17日起至90年6月17日止為期1年， 期滿時，如
      借款人不為反對續約之意思表示並經貴行審核同意，得以
      同一內容繼續延長1年， 不另換約，其後每年屆期亦同。
      」、第11條約定：「特別約定：連帶保證人均同意借款人
      於本契約期滿而依第2條規定續約者， 願依連帶保證人之
      規定繼續負連帶保證之責任。」，足知被告甲○○於與原
      告訂立契約時， 即已針對往後借款人之續約在2,000,000
      元為限額內，借款人若未為反對續約之意思表示時，被告
      即須負連帶保證人之責任，爰依消費借貸及連帶保證之法
      律關係，提起本件訴訟，並聲明如主文第1項所示。
二、被告甲○○則以：
（一）上開金融卡融資契約及授信約定書上甲○○之姓名雖為其
      親自所簽，惟該金融卡融資契約既已明確約定借款期間為
      1年，且其當時亦僅保證1年，如原告要其繼續保證，應通
      知其對保，否則如訴外人曾同成借款之期間長達20年，其
      豈不須要保證20年，顯不合理。
（二）又訴外人曾同成向被告借款時，曾提供其所有之房屋設定
      抵押權與原告以為擔保，訴外人曾同成如未依約還款，原
      告應先拍賣訴外人曾同成用以擔保之房屋求償，並聲明：
      請求駁回原告之訴。
三、兩造不爭執之事實：
    訴外人曾同成於 89年6月17日邀同被告為連帶保證人，與原
    告簽訂金融卡融資契約向原告借款。
四、得心證之理由：
    原告起訴主張訴外人曾同成於 89年6月17日邀同被告甲○○
　  為連帶保證人，與原告簽立金融卡融資契約及授信約定書，
    向原告借款，約定借款最高以2,000,000元為限額， 被告甲
    ○○並與原告簽立金融卡融資契約及授信約定書，約定對於
    訴外人曾同成現在（包括過去所負現在尚未清償）及將來所
    負之借款、票據、墊款、保證、信用卡消費及將來所負之借
    款、票據、墊款、保證、信用卡消費款等債務以及其他一切
    債務，包括其利息、遲延利息、違約金、損害賠償、實行抵
    押權費用以及有關履行上開債務所需之一切費用及其他有關
    費用，負連帶清償責任，借款期間自89年6月17日起至90年6
    月17日止，如借款人不為反對續約之意思表示並經原告審核
    同意，得以同一內容繼續延長1年， 不另換約，其後每年屆
    期亦同之事實，為被告所不爭執，並有原告所提出為被告所
    不爭執之金融卡融資契約1份、授信約定書2份、交易明細表
    1份、利率變動表1紙為證（ 見本院94年度促字第35701號民
    事聲請支付命令卷第6頁、第7頁；本院卷第18頁至第20頁）
    ，堪信原告此部分主張之事實為真實。本件茲應審究者為：
    被告得否主張原告就系爭債務允許訴外人曾同成延期清償，
    未經被告同意，並請被告再為對保，被告即對系爭債務不負
    保證責任？經查：
（一）按保證人與債權人約定就債權人與主債務人間所生一定債
      之關係範圍內之不特定債務，預定最高限額，由保證人保
      證之契約，學說上稱為最高限額保證。此種保證契約如定
      有期間，在該期間內所生約定範圍內之債務，不逾最高限
      額者，均為保證契約效力所及；如未定期間，保證契約在
      未經保證人依民法 第754條規定終止或有其他消滅原因以
      前，所生約定範圍內之債務，亦同。故在該保證契約有效
      期間內，已發生約定範圍內之債務，縱因清償或其他事由
      而減少或消滅，該保證契約依然有效，嗣後所生約定範圍
      內之債務，於不逾最高限額者，債權人仍得請求保證人履
      行保證責任（ 最高法院77年台上字第943號判例參照）。
      查本件金融卡融資契約約定：「借款人向貴行辦理金融卡
      融資，茲邀同連帶保證人訂立本契約，約定共同遵守下列
      條款：一借款人依據本契約於活儲存款第135796號帳戶內
      陸續借款最高以新臺幣2,000,000元為限額 ．．．十一借款
      人及連帶保證人均願將另立之授信約定書視為本契約之一
      部份．．．。」等語，又被告及訴外人曾同成另立之授信
      約定書第1條均約定：「 本契約書所稱一切債務係指立約
      人對於貴行現在（包括過去所負現在尚未清償）及將來所
      負之借款、票據、墊款、保證、信用卡消費款等債務以及
      其他一切債務，包括其利息、遲延利息、違約金、損害賠
      償、實行抵押權費用以及有關履行上開債務所需之一切費
      用及其他有關費用。」等語，依上開約定內容，並綜觀上
      開金融卡融資契約及授信約定書，並未就保證期間定有期
      間（按此與主債務是否定有期間無涉），且兩造顯係約定
      就原告與訴外人曾同成因金融卡融資借款等一定債之關係
      所生之不特定債務， 預定以2,000,000元最高限額，由被
      告負連帶保證責任，自堪認本件被告所為之保證，係屬未
      定有期間之最高限額保證。是被告辯稱：其所為之保證，
      期間僅有1年云云，即無足採。
（二）次按依照當事人一方預定用於同類契約之條款而訂定之契
      約，為加重他方當事人責任之約定，按其情形顯失公平者
      ，該部分約定無效， 為民法第247條之1第2款所明定。所
      謂「加重他方當事人之責任」，應係指一方預定之契約條
      款，為他方所不及知或無磋商變更之餘地而言，所稱「按
      其情形顯失公平者」，則係指依契約本質所生之主要權利
      義務，或按法律規定加以綜合判斷有顯失公平之情形而言
      。本件「最高限額保證契約」，雖為定型化契約，但契約
      條款既經上訴人審閱後簽章其上，自無為上訴人所不及知
      或無磋商變更餘地之可言。又契約約定上訴人應負保證責
      任，而有一定限額，並非漫無限制，且上訴人亦非不得依
      民法第754條之規定， 隨時通知被上訴人終止契約，並無
      顯失公平之情形（最高法院93年度台上字第1856號判決意
      旨參照）。觀諸本件被告所簽立之金融卡融資契約及授信
      約定書之內容，係屬原告以預先擬定之條款內容供被告等
      保證人簽認，再衡諸原告為銀行，銀行自係預定以與上開
      契約相同內容之條款供不特定多數人簽定，則上開契約內
      之條款係屬定型化條款，固堪認定。又本件被告與原告訂
      立之保證契約，雖屬未定期限之保證，但有一定之限額，
      並非漫無限制，被告可斟酌被保證人即訴外人曾同成及自
      己之財力，而判斷其應否為保證，其所負之義務又以不超
      過債務人即訴外人曾同成所負之債務為限，是被告所負擔
      系爭保證責任之風險，於預定最高限額而為保證當時即已
      可得預見，被告於審閱本件金融卡融資契約及授信約定書
      後，竟仍簽立系爭保證契約，自應依約負保證之責，且被
      告尚得依民法 第754條之規定隨時通知原告終止系爭保證
      契約，是系爭保證契約，並無顯失公平之情形。故而，被
      告辯稱：依系爭保證契約，顯不合理，有失公平云云，亦
      非有據。
（三）復按就定有期限之債務為保證者，如債權人允許主債務人
      延期清償時，保證人除對於其延期已為同意外，不負保證
      責任，固為民法第755條所明定。 但保證人與債權人約定
      ，就債權人與主債務人間所生一定債之關係範圍內之不特
      定債務，預定最高限額，由保證人保證之最高限額保證者
      ，則在此保證契約有效期間內所發生之債務，如債權人允
      許主債務人延期清償，而所延展之清償期仍在該保證契約
      有效期間內， 保證人自不得援引前開第755條之規定，而
      主張不負保證責任（最高法院92年度台上字第1472號判決
      參照）。查本件訴外人曾同成向原告所為之借款，於90年
      6月17日借款到期後， 訴外人曾同成不為反對續約之意思
      表示，經原告審核同意後，以同一內容繼續延長，未向訴
      外人曾同成請求給付，而繼續收取利息，期間並無催索清
      償之事實，迨至94年5月23日起， 因訴外人曾同成無法繳
      息，方提起本件訴訟，足堪認原告已默示允許訴外人曾同
      成延期清償（最高法院50年台上字第2282號判決參照）。
      然系爭保證契約既屬未定期間之最高限額保證，依上述最
      高法院判決意旨，系爭未定期限之最高限額保證契約，在
      未經保證人（即被告） 依民法第754條規定終止或有其他
　　　消滅原因以前，於債權人（即原告）與主債務人（即訴外
      人曾同成）間所生借貸等一定關係範圍內之債務，不逾約
      定之2,000,000元最高限額內， 均為系爭保證契約效力所
      及，保證人（即被告）均應依保證契約就此等債務負保證
      責任。
（四）再按民法第755條規定：「 就定有期限之債務為保證者，
      如債權人允許主債務人延期清償時，保證人除對於其延期
      已為同意外，不負保證責任」。 88年4月21日修正公布，
      89年5月5日施行之民法第739條之1規定：「本節所規定保
      證人之權利，除法律另有規定外，不得預先拋棄」。查本
      件兩造所不爭執之金融卡融資契約第2條約定：「 本借款
      期間自中華民國 89年6月17日起至90年6月17日止為期1年
      ，期滿時，如借款人不為反對續約之意思表示並經貴行審
      核同意， 得以同一內容繼續延長1年，不另換約，其後每
      年屆期亦同。」、第11條約定：「特別約定：連帶保證人
      均同意借款人於本契約期滿而依第2條規定續約者， 願依
      連帶保證人之規定繼續負連帶保證之責任。」等語，該金
      融卡融資契約書第11條之約定內容，雖屬保證人（即被告
      ）預先拋棄免責權之約定，有違上述法條規定，固屬無效
      。惟按法律行為之一部分無效者，全部皆為無效。但除去
      該部分亦可成立者，則其他部分，仍為有效， 民法第110
      條亦有明文，系爭保證契約除去前開無效之約款外，其他
      部分仍可成立系爭保證契約， 依民法第110條但書規定，
      系爭保證契約之其他部分內容仍為有效，被告自應依系爭
      有效之未定期間最高限額保證契約，於訴外人曾同成對被
      告所負融資借款債務， 於不逾約定之2,000,000元之範圍
      內負連帶保證責任。
（五）末按借用人應於約定期限內，返還與借用物種類、品質、
      數量相同之物；遲延之債務，以支付金錢為標的者，債權
      人得請求依法定利率計算遲延利息，但約定利率較高者，
      仍從其約定利率， 民法第478條、第233條第1項分別定有
      明文。次按稱保證者，謂當事人約定，一方於他方之債務
      人不履行債務時，由其代負履行責任之契約；保證債務，
      除契約另有訂定外，包含主債務之利息、違約金、損害賠
      償及其他從屬於主債務之負擔；連帶債務之債權人，得對
      於債務人中之一人或數人或其全體，同時或先後請求全部
      或一部之給付，連帶債務未全部履行前，全體債務人仍負
      連帶責任， 民法第739條、第740條、第273條分別定有明
      文。再按保證債務之所謂連帶，係指保證人與主債務人負
      同一債務，對於債權人各負全部給付之責任者而言，此就
      民法第272條第1項規定連帶債務之文義參照觀之甚明。故
      連帶保證與普通保證不同， 縱使無民法第746條所揭之情
      形， 亦不得主張同法第745條關於先訴抗辯之權利（最高
      法院45年台上字第1426號判例、88年度台上字第1815號判
      決意旨參照）。查本件原告主張訴外人曾同成邀同被告為
      連帶保證人向其借款，到期未依約清償乙節，業如前述。
      至被告對訴外人曾同成尚積欠原告1,179,593元 及僅繳息
      至94年5月22日乙情，並未爭執， 而為不知之陳述。此外
      ， 並有原告所提出為被告所不爭執之交易明細1紙附卷（
      見本院卷第8頁）足稽， 堪認訴外人曾同成就本件借款僅
      繳息至94年5月22日，尚積欠原告本金1,179,593元無訛。
      揆諸前揭說明，原告依法自得向被告連帶請求積欠之系爭
      債務。 被告辯稱：依民法第745條先訴抗辯權之規定，於
      原告未對主債務人即訴外人曾同成之財產強制執行無效果
      前，其得拒絕清償云云，應不足採。
五、綜上所述，本件上訴人主張為可採，被告抗辯為無足取。從
    而，原告依消費借貸及連帶保證之法律關係，請求被告連帶
    給付借款1,179,593元，及如主文第1項所示之利息與違約金
    ，為有理由，應予准許。
六、據上論結，本件原告之訴為有理由，依民事訴訟法第78條，
    判決如主文。
中　　華　　民　　國　　94　　年　　11　　月　　30　　日
                        臺灣臺南地方法院民事第四庭
                            審判長法  官  高榮宏
                                  法  官  童來好
                                  法  官  陳金虎
以上為正本係照原本作成。
如對本判決上訴，須於判決送達後20 日內向本院提出上訴狀（須
附繕本）。
中　　華　　民　　國　　94　　年　　12　　月　　1 　　日
                                  書記官  謝文心
